臺灣臺中地方法院民事判決　96年度簡字第6號
原　　　告　甲○○
訴訟代理人　蕭慶鈴律師
被　　　告　藍鯨魚生化科技股份有限公司
法定代理人　乙○○
訴訟代理人　丙○○
當事人間請求給付票款事件，本院於民國96年5月15日言詞辯論
終結，判決如下：
    主    文
被告應給付原告新台幣壹佰萬元，及自民國九十六年一月三十日
起至清償日止，按週年利率百分之六計算之利息。
訴訟費用新臺幣壹萬零玖佰元由被告負擔。
本判決得假執行。但被告如以新臺幣壹佰萬元為原告預供擔保後
，得免為假執行。
    事    實
一、原告起訴主張：
（一）原告與訴外人陳志浩為朋友，陳志浩稱伊需週轉資金，於
      民國95年7、8月間執被告為發票人，以臺灣土地銀行北屯
      分行為付款人、發票日民國96年1月30日、票面金額新台
      幣（下同）100萬元、票號EP0000000號之支票1紙（下稱
      系爭支票），向原告調借現金100萬元，嗣原告於民國96
      年1月30日向付款人為付款之提示，竟因存款不足而遭退
      票，原告復委託律師屢次向被告催討，被告均拒不償還，
      爰依票據關係請求被告給付100萬元，及自提示付款日即
      96 年1月30日起至清償日止，按週年利率百分之6計算之
      利息。並聲明：如主文第1項所示，並請依職權宣告假執
      行。
（二）對被告抗辯之陳述：原告並不知系爭支票究是由陳志浩簽
      發或係被告公司交予陳志浩，亦不知為何陳志浩持被告公
      司支票向原告借錢，陳志浩不可能將其偷開被告公司支票
      一事告知原告，如果有告訴原告，原告不可能會收受系爭
      支票。如陳志浩係為被告公司開立票據，其借款應是給公
      司用，且公司總經理幫公司簽發支票不是保證行為，並不
      適用公司法16條規定。基於票據無因性，被告之抗辯不能
      對抗原告，被告應負票據責任。
二、被告抗辯：
（一）系爭支票上蓋用之印章係被告之印鑑章無誤，被告公司支
      票及印章均由被告公司總經理陳志浩保管，被告公司財務
      亦係由其負責。陳志浩與原告為朋友，其已在95年9月30
      日離職，其私下向原告借100萬元之事，被告並不知情，
      且被告僅授權其就處理公司業務範圍可以開立被告支票，
      陳志浩無權為擔保借款及處理其私人債務而簽發系爭支票
      。
（二）被告公司章程及經濟部登記經營項目均無支票擔保付款
      之營業項目，陳志浩私自以被告支票作為清償其個人借款
      與擔保付款之用，依公司法第16條之規定，公司除依其他
      法律或公司章程規定得為保證者外，不得為任何保證人。
      公司負責人違反前項規定時，應自負保證責任。原告明知
      被告公司並無經營擔保之營業項目，卻收受陳志浩私下開
      立之被告支票，作為擔保及清償之用，應有明知之惡意，
      被告自得依票據法第13條之規定，以前開前後手間直接之
      事由提出抗辯。
（三）並聲明：駁回原告之訴及假執行之聲請，如受不利之判決
      ，願供擔保免為假執行。
三、查原告主張陳志浩於95年7、8月間執被告為發票人之系爭支
    票1紙，向原告調借現金100萬元，嗣原告於96年1月30日向
    付款人為付款之提示，竟因存款不足而遭退票之事實，已經
    提出支票及退票理由單各乙紙為證，且為被告所不爭執，原
    告上開主張之事實，堪信為真正。
四、按在票據上簽名者，依票上所載文義負責；票據債務人不得
    以自己與發票人或執票人之前手間所存抗辯之事由對抗執票
    人，但執票人取得票據出於惡意者，不在此限；票據法第5
    條第1項、第13條分別定有明文。又按票據行為，為不要因
    行為，執票人不負證明關於給付之原因之責任，如票據債務
    人主張執票人取得票據出於惡意或詐欺時，則應由該債務人
    負舉證之責。又執票人之取得票據苟非出於惡意或詐欺，縱
    使該執票人之前手對於發票人，係因侵權行為而取得票據，
    發票人亦不得以此對抗執票人。
五、被告雖抗辯陳志浩係逾越被告授權範圍而簽發系爭票據云云
    ，惟按私文書經本人或其代理人簽名、蓋章者，推定為真正
    ，民事訴訟法第358條定有明文。又印章由自己蓋用，或由
    有權使用之人蓋用為常態，由無權使用之人蓋用為變態，故
    主張變態事實之當事人，應就此負舉證責任。被告既自承將
    系爭支票及被告公司印鑑均交由陳志浩保管，並授權其為被
    告公司簽發票據，亦承認系爭支票所蓋之印章為真正，則被
    告抗辯陳志浩未獲授權簽發系爭支票應屬變態事實，被告應
    就其所辯陳志浩未受授權代理簽發系爭支票及原告知情惡意
    之事實負舉證責任，惟被告並未舉證證明，則原告取得系爭
    票據既有相當之對價，被告自不得以前揭事由對抗原告。
六、被告雖又抗辯被告公司並無支票擔保付款之營業項目，陳志
    浩私自以被告支票作為清償其個人借款與擔保付款之用，依
    公司法第16條之規定，被告公司不得為任何保證人，依票據
    法第13條之規定，原告明知其事，被告自得以前開前後手間
    直接之事由，對抗原告云云。惟按票據乃文義證券，不允許
    債務人以其他立證方法變更或補充其文義，故凡在票據正面
    發票人欄簽名而形式上合於發票之規定者，即應負票據法上
    發票人之責任，縱令係屬擔保之用，仍不能解免其發票人之
    責任。是系爭支票依其文義既由被告為發票人，其上開抗辯
    ，自不能免除給付票款之發票人義務。
七、再按發票人應按支票文義擔保支票之支付；又執票人向支票
    債務人行使追索權時，得請求自為付款提示日起之利息，如
    無約定利率者，依年利6釐計算，票據法第126條、第144 條
    、第133條規定甚明。從而，原告本於票據法律關係，請求
    被告給付原告100萬元及自系爭支票提示日即96年1月30日起
    至清償日止，按週年利率百分之6計算之利息，為有理由，
    應予准許。
八、本件為本於票據有所請求而涉訟之簡易訴訟所為被告敗訴之
    判決，爰依民事訴訟法第389條第1項第3款之規定，依職權
    宣告假執行；並酌定相當金額宣告被告預供擔保得免為假執
    行。又本件確定訴訟費用額為10,900元，應由被告負擔。
九、據上論結，本件原告之訴為有理由，並依民事訴訟法第436
    條第2項、第78條、第389條第1項第3款判決如主文。
中　　華　　民　　國　　96　　年　　5　　月　　29　　日
                  民事簡易庭    法  官　張瑞蘭
正本係照原本作成。
如對本判決上訴，須於判決送達後20日內向本院提出上訴狀。
中　　華　　民　　國　　96　　年　　5　　月　　29　　日
                                書記官
